【裁判字號】    95,易,421
【裁判日期】    951219
【裁判案由】    違反毒品危害防制條例
【裁判全文】
臺灣雲林地方法院刑事判決               95年度易字第421號
公  訴  人  臺灣雲林地方法院檢察署檢察官
被      告  甲○○
                    （現於臺灣雲林第二監獄執行中）
上列被告因違反毒品危害防制條例案件，經檢察官提起公訴（95
年度毒偵字第1122號、第1318號），於本院準備程序進行中，被
告就被訴事實為有罪之陳述，經合議庭裁定由法官一人獨任進行
簡式審判程序，判決如下：
    主      文
甲○○施用第二級毒品，累犯，處有期徒刑拾月，扣案之第二級
毒品甲基安非他命包（驗餘淨重共計零點陸玖壹貳公克），均
沒收銷燬之，扣案之第二級毒品甲基安非他命外包裝袋只，均
沒收之。
    事實及理由
一、犯罪事實：
    甲○○前於88年間，因竊盜案件，經本院於88年12月30日以
    88年度易字第978 號判處有期徒刑1 年5 月，復經臺灣高等
    法院臺南分院駁回確定；另於同年間，因施用毒品案件，經
    本院於89年2 月16日以88年度易字第1040號判處有期徒刑5
    月確定；同案強制戒治部分，於88年10月23日入戒治所執行
    戒治，嗣因戒治成效合格，獲裁定停止戒治，所餘戒治期間
    付保護管束，於89年3 月9 日停止戒治離開戒治所；惟於保
    護管束期間，復因施用第二級毒品案件，經本院於90年1 月
    9 日以89年度虎簡字第245 號判處有期徒刑6 月確定；並經
    撤銷停止戒治，再於89年11月1 日入所執行殘餘戒治，而於
    90 年6月16日戒治期滿執行完畢，並轉監接續執行上開毒品
    案件所判處之有期徒刑5 月、6 月及與前述88年間竊盜案所
    判處之有期徒刑1 年5 月，而於92年4 月23日縮短刑期假釋
    出監，所餘刑期於92年9 月8 日屆滿，而以已執行完畢論。
    詎甲○○仍再因施用毒品成癮，接續自94年8 月20日下午4
    時許，至95年7 月27日下午6 時許止，在其雲林縣二崙鄉○
    ○村○○路21號租屋處，以將第二級毒品甲基安非他命（下
    稱甲基安非他命）置於玻璃管內，以火燒烤使之產生白色煙
    霧後吸食其煙之方式，接續施用甲基安非他命，約每1 至2
    天施用1 次。嗣先於94年11月1 日晚間11時50分許（起訴書
    誤繕為95年），在國道3 號南向72公里處，為警查獲；再於
    95年7 月27日晚間9 時許，在其上開租屋處，經警查獲，並
    當場扣得甲基安非他命3 包（共淨重0.7821公克，取樣0.09
    09公克鑑驗，驗餘淨重共計0.6912公克）及其外包裝袋3 只
    ，2 次採尿送驗皆呈甲基安非他命陽性反應。
二、認定犯罪事實所憑之證據及理由：
   (一)國道公路警察局第六警察隊94年11月份移送煙毒麻醉藥品
     人犯尿液檢體編號對照表、彰化縣警察局北斗分局委託檢
     驗尿液代號與真實姓名對照認證單各1 紙。
   (二)臺灣尖端先進生技醫藥股份有限公司濫用藥物尿液檢驗報
     告。
   (三)詮昕科技股份有限公司濫用藥物尿液檢驗報告。
   (四)刑事資料查註紀錄表、全國施用毒品案件紀錄表、法務部
     全國檢察官線上查詢刑案人犯在監所最新資料報表。
   (五)照片9張。
   (六)甲基安非他命3包及其外包裝袋3只。
   (七)憲兵司令部刑事鑑識中心95年11月16日（95）安鑑字第019
     51號鑑驗通知書。
   (八)被告甲○○於警詢及檢察官面前之供述筆錄。
   (九)被告於本院審理時，對前開犯罪事實坦白承認，核於上揭
     證據資料相符，被告犯行堪以認定，本案事證明確，應予
     依法論科。
三、論罪科刑之理由：
  (一)核被告所為，係犯毒品危害防制條例第10條第2 項施用第二
    級毒品罪。其於施用前後持有甲基安非他命之低度行為，應
    分別為施用之高度行為所吸收，均不另論罪。
  (二)刑法第56條連續犯之規定，業於94年01月07日經立法院刪除
    ，新修正刑法於95年07月01日施行，本案被告施用毒品期間
    橫跨修正前後規定，依上開刪除連續犯規定之立法說明，連
    續犯之規定廢除後，對於部分習慣犯，例如吸毒等犯罪，是
    否會因適用數罪併罰而使刑罰過重產生不合理之現象一節，
    在實務運用上應可參考德、日等國之經驗，委由學界及實務
    以補充解釋之方式，發展接續犯之概念，對於合乎「接續犯
    」或「包括的一罪」之情形，認為構成單一之犯罪，以限縮
    數罪併罰之範圍，用以解決上述問題。又接續犯係指如數行
    為於同時同地或密切接近之時地實施，侵害同一之法益，各
    行為之獨立性極為薄弱，依一般社會健全觀念，在時間差距
    上，難以強行分開，在刑法評價上，以視為數個舉動之接續
    施行，合為包括之一行為予以評價，較為合理，而為包括之
    一罪，最高法院86年臺上字第3295號判例意旨參照。則接續
    犯乃行為人主觀上出於一犯罪決意，在時間空間密接之情況
    下，出於數個自然行為，而持續侵害同一法益之犯罪，其特
    徵在於每個行為原即足獨立成罪，即其所實現之構成要件並
    非預定須實施數次行為始足成罪，然由於自數行為完成後逆
    溯觀察之結果，各該行為於時空密接之情況下，顯然於評價
    上喪失其獨立性，遂將各該行為全體包括地斷為一罪，此與
    集合犯乃立法者於架構構成要件行為時，原即將多數同種行
    為之反覆實施預定於內，從而，實施1 次固仍足以成罪，縱
    使於同一意思下多次反覆實施，亦僅包括地成立一罪，如收
    集犯、散布犯、常業犯之概念，尚有不同。依上開立法說明
    ，對於習慣犯者，立法者鼓勵以接續犯之概念認定被告之罪
    數，以避免數罪併罰之過苛。經查，本案被告因施用毒品成
    癮，自94年8 月20日下午4 時許，至95年7 月27日下午6時
    許止，在其雲林縣二崙鄉○○村○○路21號租屋處，約每1
    至2 天施用1 次之頻率，施用甲基安非他命多次等事實，業
    據被告供承在卷，顯見被告多次施用甲基安非他命時間密切
    接近，地點相同，皆基於施用毒品之慣常習性反覆所為，已
    施用甲基安非他命成癮，具有施用甲基安非他命之習慣，屬
    習慣犯，各行為間之獨立性極為薄弱，難以強行分開，揆諸
    前開說明，因刑法已刪除連續犯規定，宜認定為接續犯行，
    是被告之行為終止時即95年7 月27日，既在95年7 月1 日新
    修正施行刑法後，即無新舊法比較之問題，爰逕依修正後之
    現行刑法，認定被告係犯接續施用第二級毒品罪。至公訴意
    旨認此為包括一罪之集合犯，尚無所據，自有未洽。
  (三)被告前於88年間，因竊盜案件，經本院於88年12月30日以88
    年度易字第978 號判處有期徒刑1 年5 月，復經臺灣高等法
    院臺南分院駁回確定；另於同年間，因施用毒品案件，經本
    院於89年2 月16日以88年度易字第1040號判處有期徒刑5 月
    確定；同案強制戒治部分，於88年10月23日入戒治所執行戒
    治，嗣因戒治成效合格，獲裁定停止戒治，所餘戒治期間付
    保護管束，於89年3 月9 日停止戒治離開戒治所；惟於保護
    管束期間，復因施用第二級毒品案件，經本院於90年1 月9
    日以89年度虎簡字第245 號判處有期徒刑6 月確定；並經撤
    銷停止戒治，再於89年11月1 日入所執行殘餘戒治，而於90
    年6 月16日戒治期滿執行完畢，並轉監接續執行上開毒品案
    所判處之有期徒刑5 月、6 月及與前述88年間竊盜案件所判
    處之有期徒刑1 年5 月，而於92年4 月23日縮短刑期假釋出
    監，所餘刑期於92年9 月8 日屆滿，而以已執行完畢論，有
    臺灣高等法院被告前案紀錄表在卷可按，其受有期徒刑執行
    完畢，5 年內再犯本案最重本刑為有期徒刑以上之罪，為累
    犯，應依刑法第47條第1 項規定加重其刑。
  (四)爰審酌被告前有竊盜、毒品等多項前科，有如上述，顯見素
    行不佳，且目前復因於94年間再度施用毒品案件，經本院於
    94年8 月15日以94年度易字第171 號判處有期徒刑8 月確定
    而現正入監執行中，可認難拒毒品之誘惑，無確實戒毒之決
    心，自應施以相當之刑罰，以期收教化之功能，然其犯後於
    本院審理時自知事證明確，未多為無謂辯解而坦承犯行，堪
    見已有悔意等一切情狀，量處如主文所示之刑。
  (五)扣案之甲基安非他命3 包（共淨重0.7821公克，取樣0.0909
    公克鑑驗，驗餘淨重共計0.6912公克），經送驗後，認分別
    含有甲基安非他命成份無疑，則應依毒品危害防制條例第18
    條第1 項前段規定，均諭知沒收銷燬之。另扣案上開甲基安
    非他命之外包裝袋3 只，有防制毒品裸露、潮濕、便於攜帶
    之功能，且為被告所有，業據被告供承在卷，爰均依刑法第
    38條第1項第2款之規定分別併予宣告沒收之。
四、應適用之法律：
  (一)刑事訴訟法第273條之1第1項、第299條第1項前段。
  (二)毒品危害防制條例第10條第2 項、第18條第1 項前段。
  (三)刑法第11條前段、第47條第1 項、第38條第1 項第2 款。
本案經檢察官黃楹榆到庭執行職務。
中    華    民    國    95    年    12    月    19    日
                  刑事第五庭  法  官  藍家偉
以上正本證明與原本無異。
如不服本判決，應於判決收受後10日內，向本院提出上訴狀（須
附繕本）。
                             書記官  徐基典
中    華    民    國    95    年    12    月    19    日
附錄本案論罪科刑法條全文：
毒品危害防制條例第10條
施用第一級毒品者，處6 月以上5 年以下有期徒刑。
施用第二級毒品者，處3 年以下有期徒刑。


司法院資訊處製作；財團法人民間司法改革基金會備份。
